臺灣新竹地方法院刑事判決
111年度金訴字第338號
公  訴  人  臺灣新竹地方檢察署檢察官
被      告  林昱君


上列被告因違反洗錢防制法等案件，經檢察官提起公訴（111年
度偵字第6483號）及移送併辦（臺灣桃園地方檢察署察官111年
度偵字第27587號、第27953號、第27954號、第29640號），被告
於本院準備程序中，就被訴事實均為有罪之陳述，經告知被告簡
式審判程序之旨，並聽取檢察官、被告之意見後，經本院合議庭
評議後裁定由受命法官獨任進行簡式審判程序，本院判決如下：
    主  文
林昱君幫助犯洗錢防制法第十四條第一項之一般洗錢罪，處有期
徒刑貳月，併科罰金新臺幣貳萬元，罰金如易服勞役，以新臺幣
壹仟元折算壹日。緩刑貳年，並應依附件即本院一一一年度附民
移調字第一六○號、第一六一號、第一六二號調解筆錄所示之內
容履行。
　　事  實
一、林昱君依其經驗與智識思慮，雖可預見將其所有金融帳戶之
    存摺、金融卡及密碼提供非屬親故或互不相識之人使用，有
    遭他人利用作為財產犯罪所得財物匯入及提領工具之可能，
    並藉此達到掩飾詐欺犯罪所得去向之目的，使犯罪查緝更形
    困難，進而對該詐欺取財正犯所實行之詐欺取財及掩飾該詐
    欺犯罪所得去向之洗錢罪正犯施以一定助力，仍基於縱令他
    人以其所申辦之金融帳戶實行詐欺取財犯行、掩飾詐欺犯罪
    所得去向，亦均不違其本意之幫助犯意，於民國110年12月6
    日某時許，先依通訊軟體LINE暱稱「賴品澖」之指示，將其
    所申辦之中華郵政股份有限公司帳號00000000000000號帳戶
    (下稱郵局帳戶)、玉山商業銀行帳號0000000000000號帳戶(
    下稱玉山銀行帳戶)金融卡密碼更改設定為「115588」，復
    前往址設新竹縣○○鎮○○路00號之統一超商新關中門市，將上
    開帳戶金融卡、存摺寄交予「賴品澖」指定之人，以此方式
    提供上開帳戶予該詐欺集團使用而幫助其等遂行詐欺取財及
    洗錢之犯罪行為。嗣該詐欺集團成員取得前揭帳戶之金融卡
    及密碼後，即意圖為自己不法所有，各基於詐欺取財及洗錢
    之單一犯意聯絡，先由該詐欺集團成員，於附表各編號「詐
    欺時間及方式」欄所示之時間，以該欄位所示之詐欺方式，
    向附表各編號所示之郭雨欣、黃雅芬、林威佑、黃琮淵、范
    彩如施用詐術，致其等陷於錯誤，各於附表各編號「轉帳時
    間」欄所示之時間，轉帳如附表各編號「轉帳金額」所示之
    款項至上開稱郵局、玉山銀行帳戶內，並旋遭該集團不詳成
    員提領一空。嗣如附表所示之人察覺有異後報警處理，始查
    悉上情。
二、案經郭雨欣訴由臺北市政府警察局文山第一分局報告臺灣新
    竹地方檢察署（下稱新竹地檢署）檢察官及黃雅芬、林威佑
    、黃琮淵、范彩如訴由新竹縣政府警察局新埔分局報告臺灣
    桃園地方檢察署（下稱桃園地檢署）檢察官移送併辦。
    理  由
壹、程序事項
　　按本案被告林昱君所犯幫助詐欺取財、幫助一般洗錢等罪，
    均非死刑、無期徒刑、最輕本刑為3年以上有期徒刑之罪，
    或高等法院管轄第一審之案件，被告於本院準備程序進行中
    ，就被訴事實均為有罪之陳述，經本院合議庭評議後認合於
    刑事訴訟法第273條之1第1項之規定，裁定進行簡式審判程
    序。又按簡式審判程序之證據調查，不受第159條第1項之限
    制，刑事訴訟法第273條之2定有明文，是於行簡式審判程序
    之案件，被告以外之人於審判外之陳述，除有其他不得作為
    證據之法定事由外，應認具有證據能力。本判決所援引被告
    以外之人於審判外之陳述，因本案採行簡式審判程序，復無
    其他不得作為證據之法定事由，依上說明，應認具有證據能
    力。
貳、實體事項
一、認定犯罪事實所憑之證據及認定之理由
　　上開犯罪事實，業據被告於本院準備、簡式審判程序中均坦
    承不諱（見本院卷第90頁、第96頁、第98頁），且除有附表
    各編號「證據方法」欄所示之各該證據可佐外，亦有中華郵
    政股份有限公司111年3月22日儲字第1110084037號函暨所附
    上開郵局帳戶基本資料、110年12月9日至110年12月10日客
    戶歷史交易清單、前揭玉山銀行客戶帳戶基本資料、交易明
    細各1份、被告與「賴品澖」暨其所屬之該詐欺集團之通訊
    軟體LINE對話紀錄翻拍照片影本、個人頁面各1份、「賴品
    澖」所屬之該詐欺集團刊登臉書社團廣告影本2張（見偵648
    3號卷第17頁、第18頁、第19頁、第20頁至第21頁、第53頁
    至第80頁背面、第81頁背面、第82頁、第81頁）在卷可稽，
    足認被告前揭任意性自白核與事實相符，本案被告幫助詐欺
    取財、幫助一般洗錢之犯行事證明確，當堪以認定，自應依
    法論罪科刑。
二、論罪科刑 
　㈠論罪罪名
　⒈按洗錢防制法所稱洗錢，指下列行為：二、掩飾或隱匿特定
    犯罪所得之本質、來源、去向、所在、所有權、處分權或其
    他權益者，洗錢防制法第2條第2款定有明文。前揭規定所稱
    之掩飾、隱匿行為，目的在遮掩、粉飾、隱藏、切斷特定犯
    罪所得與特定犯罪間之關聯性，是此類洗錢行為須與欲掩飾
    、隱匿之特定犯罪所得間具有物理上接觸關係（事實接觸關
    係）。而提供金融帳戶提款卡及密碼供他人使用，嗣被害人
    雖匯入款項，然此時之金流仍屬透明易查，在形式上無從合
    法化其所得來源，未造成金流斷點，尚不能達到掩飾或隱匿
    特定犯罪所得之來源、去向及所在之作用，須待款項遭提領
    後，始產生掩飾、隱匿之結果。故而，行為人提供金融帳戶
    提款卡及密碼，若無參與後續之提款行為，即非洗錢防制法
    第2條第2款所指洗錢行為，無從成立一般洗錢罪之直接正犯
    。然刑法第30條之幫助犯，係以行為人主觀上有幫助故意，
    客觀上有幫助行為，即對於犯罪與正犯有共同認識，而以幫
    助意思，對於正犯資以助力，但未參與實行犯罪之行為者而
    言。幫助犯之故意，除需有認識其行為足以幫助他人實現故
    意不法構成要件之「幫助故意」外，尚需具備幫助他人實現
    該特定不法構成要件之「幫助既遂故意」，惟行為人只要概
    略認識該特定犯罪之不法內涵即可，無庸過於瞭解正犯行為
    之細節或具體內容。此即學理上所謂幫助犯之「雙重故意」
    。金融帳戶乃個人理財工具，依我國現狀，申設金融帳戶並
    無任何特殊限制，且可於不同之金融機構申請多數帳戶使用
    ，是依一般人之社會通念，若見他人不以自己名義申請帳戶
    ，反而收購或借用別人之金融帳戶以供使用，並要求提供提
    款卡及告知密碼，則提供金融帳戶者主觀上如認識該帳戶可
    能作為對方收受、提領特定犯罪所得使用，對方提領後會產
    生遮斷金流以逃避國家追訴、處罰之效果，仍基於幫助之犯
    意，而提供該帳戶之提款卡及密碼，以利洗錢實行，仍可成
    立一般洗錢罪之幫助犯（最高法院109年度台上大字第3101
    號裁定意旨參照）。
　⒉經查，被告將自己所申辦之前揭郵局帳戶、玉山銀行帳戶金
    融卡之密碼依詐欺集團成員「賴品澖」指示更改設定後，再
    將該等帳戶存摺、金融卡寄交予他人，而提供予詐欺集團成
    員為不法使用，應係基於幫助他人詐欺取財及一般洗錢罪之
    不確定犯意，且其所為提供存摺、金融卡及密碼之行為亦屬
    刑法詐欺取財罪及一般洗錢罪構成要件以外之行為，其既以
    幫助他人犯罪之意思而參與犯罪構成要件以外之行為，是核
    被告所為，係犯刑法第30條第1項前段、第339條第1項之詐
    欺取財罪之幫助犯及刑法第30條第1項前段、違反洗錢防制
    法第2條第2款而犯同法第14條第1項之一般洗錢罪之幫助犯
    。
　㈡被告提供上開郵局、玉山銀行帳戶之金融卡及存摺交予他人
    ，供詐欺集團成員使用後，該詐欺集團成員即持之接續向告
    訴人郭雨欣、黃雅芬、林威佑、黃琮淵施用詐術，致其等陷
    於錯誤而先後依指示將各該款項轉入至被告各該郵局、玉山
    銀行帳戶，在自然意義上雖有數個行為，惟應各係在同一犯
    罪決意及預定計畫下所為，因果歷程並未中斷，且各係於密
    切接近之時地，各侵害同一法益，各行為之獨立性極為薄弱
    ，在刑法評價上，以視為數個舉動之接續實行，各合為包括
    之一行為予以評價，較為合理，而應各僅論以接續犯之一罪
    。被告以上開單一提供郵局、玉山銀行金融卡暨密碼、存摺
    之幫助行為，使詐欺集團成員得對附表各編號所示之告訴人
    等施用詐術，並指示告訴人等匯款至各該帳戶，而遂行各該
    詐欺取財之犯行，且於該詐欺集團成員自上開帳戶將款項提
    領後，即達到其等掩飾犯罪所得去向之目的，是被告係一行
    為同時侵害數財產法益；復以一行為觸犯幫助詐欺取財罪及
    幫助一般洗錢罪，為想像競合犯，應依刑法第55條前段規定
    ，從一重論以幫助一般洗錢罪處斷。而檢察官以桃園地檢署
    111年度偵字第27587號、第27953號、第27954號、第29640
    號移送併辦部分，該被告交付前揭郵局、玉山銀行帳戶存摺
    、金融卡及密碼幫助詐欺集團成員詐欺告訴人黃雅芬、林威
    佑、黃琮淵、范彩如暨洗錢部分，經核與本件原起訴被告同
    一幫助詐欺、幫助洗錢犯行部分，有裁判上一罪之關係，有
    上開移送併辦意旨書可參，本院自得併予審酌。。
　㈢按洗錢防制法第16條第2項規定「犯前2條之罪，在偵查或審
    判中自白者，減輕其刑」，查被告就上開幫助一般洗錢之犯
    行，於本院審理時業已坦認不諱，是本院認其符合洗錢防制
    法第16條第2項之規定，乃依法減輕其刑；又被告係幫助他
    人犯一般洗錢罪，爰再依刑法第30條第2項之規定減輕其刑
    ，並依法遞減輕之。
　㈣爰以行為人責任為基礎，審酌被告得以預見將帳戶交付他人
    使用，可能因此幫助犯罪集團遂行詐欺犯罪及洗錢等犯行，
    竟因缺錢使用一時失慮，即將自己申辦之前揭郵局、玉山銀
    行帳戶金融資料物件交予他人，使該詐欺集團成員得以作為
    轉向告訴人郭雨欣、黃雅芬、林威佑、黃琮淵、范彩如詐欺
    取財之工具，此非但徒增上開告訴人等尋求救濟之困難，亦
    使詐欺集團得以遂行詐欺取財犯行，同使執法人員難以追查
    該集團成員之真實身分，其行為當無可取之處，惟念及被告
    犯後終能坦承全部犯行，並已與到庭之全部告訴人成立調解
    ，此有本院111年度附民移調字第160號、第161號、第162號
    調解筆錄各1份（見本院卷第81頁至第86頁）附卷憑參，足
    見其犯後態度良好，應有悔意，加以被告本案幫助行為所涉
    之犯罪情節非鉅，前又未曾因故意犯罪受有期徒刑以上刑之
    宣告，此有臺灣高等法院被告前案紀錄表1份（見本院卷第1
    01頁至第102頁）附卷足參，其素行良好，另兼衡被告自述
    現在受僱從事餐飲業、未婚無子女、普通之家庭經濟狀況暨
    大學畢業之教育程度（見本院卷第97頁）等一切情狀，量處
    如主文所示之刑，並就罰金部分諭知易服勞役之折算標準。
　㈤末查，被告前未曾因故意犯罪受有期徒刑以上刑之宣告，業
    如前述，其因一時失慮致為本案犯行，其所為固有不當，惟
    考量被告確非詐欺告訴人等之正犯，轉入前揭郵局、玉山銀
    行帳戶之款項非鉅，又其終能坦承犯行，復已與到庭之全部
    告訴人成立調解，堪認已深切反省己身所為，是本院信被告
    經此偵審程序教訓，應已能知所警惕，並無再犯之虞，故本
    院認其所受宣告之刑以暫不執行為適當，爰依刑法第74條第
    1項第1款之規定，併予宣告緩刑2年，以啟自新。然為促使
    被告確實賠償上開告訴人所受損害，並兼顧告訴人郭雨欣、
    黃雅芬、林威佑、黃琮淵、范彩如之權益保護，爰依刑法第
    74條第2項第3款規定，諭知被告應依本院111年度附民移調
    字第160號、第161號、第162號調解筆錄內容，即如附件所
    示之內容履行。若被告違反上開所定負擔情節重大，足認原
    宣告之緩刑難收其預期效果，而有執行刑罰之必要，依刑法
    第75條之1第1項第4款規定，檢察官得聲請撤銷其緩刑之宣
    告，併此敘明。
三、關於沒收部分
　　按犯第14條之罪，其所移轉、變更、掩飾、隱匿、收受、取
    得、持有、使用之財物或財產上利益，沒收之，洗錢防制法
    第18條第1項前段定有明文。再如共同犯罪，因共同正犯因
    相互間利用他方之行為，以遂行其犯意之實現，本於責任共
    同原則，有關犯罪所得，應於其本身所處主刑之後，併為沒
    收之諭知；然幫助犯則僅對犯罪構成要件以外之行為加以助
    力，而無共同犯罪之意思，自不適用責任共同原則，對於正
    犯所有因犯罪所得之物，無庸為沒收之宣告。查本件卷內尚
    無證據可認被告有分得詐欺集團成員之詐欺所得，亦未有因
    提供帳戶而獲有報酬之情，故本院自無從宣告沒收或追徵。
     
據上論斷，應依刑事訴訟法第273條之1第1項、第299條第1項前
段，判決如主文。
案經檢察官林鳳師提起公訴、檢察官詹佳佩移送併辦，檢察官劉
正祥到庭執行職務。
中　　華　　民　　國　　111 　年　　9 　　月　　15　　日
                      刑事第八庭法　官　江宜穎
以上正本證明與原本無異。
如不服本判決應於收受判決後20日內向本院提出上訴書狀，並應
敘述具體理由。其未敘述上訴理由者，應於上訴期間屆滿後20日
內向本院補提理由書(均須按他造當事人之人數附繕本)「切勿逕
送上級法院」。
中　　華　　民　　國　　111 　年　　9 　　月　　15　　日
                                書記官　蕭妙如
附件（即本院111年度附民移調字第160號、第161號、第162號調
解筆錄）：
一、被告願給付告訴人黃雅芬新臺幣5萬6,219元，給付方式如下
    ：
　　㈠被告應於111年9月25日前給付1萬8,000元。
　　㈡餘款3萬8,219元，被告應於111年12月25日前給付。如一期
      未履行，視為全部到期。
　　㈢上開款項應匯入告訴人黃雅芬指定之帳戶。
二、被告願給付告訴人林威佑新臺幣5萬1,000元，給付方式如下
    ：
　　㈠被告應於111年9月25日前給付1萬7,000元。
　　㈡餘款3萬4,000元，被告應於111年12月25日前給付。如一期
      未履行，視為全部到期。
　　㈢上開款項應匯入告訴人林威佑指定之帳戶。　　　
三、被告願給付告訴人范彩如新臺幣1萬2,000元，給付方式如下
    ：
　　㈠被告應於111年9月25日前給付6,000元。
　　㈡餘款6,000元，被告應於111年10月25日前給付。如一期未
      履行，視為全部到期。
　　㈢上開款項應匯入告訴人范彩如指定之帳戶。　
四、被告願給付告訴人黃琮淵新臺幣6萬元，給付方式如下：
　　㈠被告應於111年9月25日前給付2萬元。
　　㈡餘款4萬元，被告應於111年12月25日前給付。如一期未履
      行，視為全部到期。
　　㈢上開款項應匯入告訴人黃琮淵指定之帳戶。　
五、被告願給付告訴人郭雨欣新臺幣3萬4,000元，給付方式如下
    ：
　　㈠被告應於111年9月25日前給付1萬2,000元。
　　㈡餘款2萬2,000元，被告應於111年12月25日前給付。如一期
      未履行，視為全部到期。
　　㈢上開款項應匯入告訴人郭雨欣指定之帳戶。　　　
　　　　
附表：
編號 告訴人  詐欺時間及方式 轉帳時間 轉帳金額 （新臺幣/元） 匯入帳戶 證據方法 （各告訴人被詐欺之證據方法） 備註 1 郭雨欣  該犯罪集團某成員於110年12月10日17時2分許，佯裝網路購物平台客服人員，以電話聯繫郭雨欣，向其誆稱：因其先前於取貨時簽錯欄位，所以會有分期的問題，若欲解除錯誤設定，須依指示操作云云，致郭雨欣陷於錯誤，而依指示於右列時間轉帳右列金額至林昱君上開郵局、玉山銀行帳戶。 110年12月10日 17時58分許 6,012元 林昱君上開郵局帳戶 ⒈證人即告訴人郭雨欣於警詢中之指訴（見新竹地檢署111年度偵字第6483號卷【下稱偵6483 號卷】第3頁至第4頁）。 ⒉告訴人郭雨欣提出110年12月10日彰化銀行新臺幣交易明細、中國信託台幣活存明細翻拍照片各1份（見偵6483號卷第10頁、第12頁）。  新竹地檢署111年度偵字第6483號起訴書。    110年12月10日 18時12分許 1萬5,012元 林昱君上開玉山銀行帳戶      110年12月10日 18時14分許 8,912元 林昱君上開郵局帳戶      110年12月10日 18時26分許 3,989元    2 黃雅芬  該犯罪集團某成員於110年12月10日16時許，佯裝網路購物平台客服人員、銀行行員，以電話聯繫黃雅芬，向其誆稱：因網路購物會員設定錯誤，須依指示操作更正云云，致黃雅芬陷於錯誤，而依指示於右列時間轉帳右列金額至林昱君上開郵局帳戶。 110年12月10日 16時41分許 4萬9,985元 林昱君上開郵局帳戶 ⒈證人即告訴人黃雅芬於警詢中之指訴（見桃園地檢署110年度偵字第27587號卷【下稱偵27587號卷】第13頁至第15頁）。 ⒉告訴人黃雅芬提出110年12月10日網路銀行轉帳擷圖2張（見偵27587號卷第43頁至第44頁）。 ⒊告訴人黃雅芬與詐欺集團成員之通話詳細資料明細翻拍照片影本2張（見偵27587號卷第43頁至第44頁）。 桃園地檢署110年度偵字第27587號、第27953號、第27954號、第29640號移送併辦意旨書犯罪事實欄一暨附表編號1。    110年12月10日 16時46分許 6,234元 林昱君上開郵局帳戶   3 林威佑 該犯罪集團某成員於110年12月10日16時4分許，佯裝廠商客服人員、銀行行員，以電話聯繫林威佑，向其誆稱：因會員身分設定錯誤，須依指示操作更正云云，致林威佑陷於錯誤，而依指示於右列時間轉帳右列金額至林昱君上開郵局、玉山銀行帳戶。 110年12月10日 16時36分許 2萬2,123元 林昱君上開玉山銀行帳戶 ⒈證人即告訴人林威佑於警詢中之指訴（見桃園地檢署110年度偵字第27953號卷【下稱偵27953號卷】第13頁至第15頁）。 ⒉告訴人林威佑提出110年12月10日網路銀行轉帳擷圖2張、中國信託銀行110年12月13日函照片1張（見偵27953號卷第46頁  、第47頁）。 ⒊告訴人林威佑與詐欺集團成員之通話紀錄翻拍照片2張（見偵27953號卷第45頁）。 桃園地檢署110年度偵字第27587號、第27953號、第27954號、第29640號移送併辦意旨書犯罪事實欄一暨附表編號2。    110年12月10日 16時57分許 3萬0,120元 林昱君上開郵局帳戶   4 黃琮淵 該犯罪集團某成員於110年12月10日16時2分許，佯裝網路購物平台、郵局人員，以電話聯繫黃琮淵，向其誆稱：因誤設其為會員，將扣款1萬800元，須依指示操作更正云云，致黃琮淵陷於錯誤，而依指示於右列時間轉帳右列金額至林昱君上開玉山銀行帳戶。 110年12月10日 17時40分許 2萬9,985元 林昱君上開玉山銀行帳戶 ⒈證人即告訴人黃琮淵於警詢中之指訴（見桃園地檢署110年度偵字第27954號卷第13頁至第15頁）。  桃園地檢署110年度偵字第27587號、第27953號、第27954號、第29640號移送併辦意旨書犯罪事實欄一暨附表編號3。    110年12月10日 17時51分許 2萬9,985元    5 范彩如 該犯罪集團某成員於110年12月10日16時33分許，佯裝網路購物平台、銀行行員，以電話聯繫范彩如，向其誆稱：因訂單錯誤，須依指示操作更正云云，致范彩如陷於錯誤，而依指示於右列時間轉帳右列金額至林昱君上開郵局帳戶。 110年12月10日 16時56分許 1萬5,123元 林昱君上開郵局帳戶 ⒈證人即告訴人范彩如於警詢中之指訴（見桃園地檢署110年度偵字第29640號卷【下稱偵29640號卷】第13頁至第15頁）。 ⒉告訴人范彩如提出110年12月10日臺幣活存明細擷圖6張、中國信託銀行轉帳交易密碼簡訊照片1張（見偵29640號卷第37頁至第47頁、第49頁）。 ⒊告訴人范彩如與詐欺集團成員之通話紀錄翻拍照片1張（見偵29640號卷第51頁）。 桃園地檢署110年度偵字第27587號、第27953號、第27954號、第29640號移送併辦意旨書犯罪事實欄一暨附表編號4。 

附錄本案論罪科刑法條：
洗錢防制法第2條第2款
本法所稱洗錢，指下列行為：
二、掩飾或隱匿特定犯罪所得之本質、來源、去向、所在、所有
    權、處分權或其他權益者。
　　
洗錢防制法第14條第1項
有第二條各款所列洗錢行為者，處7年以下有期徒刑，併科新臺
幣5百萬元以下罰金。

刑法第339條第1項
意圖為自己或第三人不法之所有，以詐術使人將本人或第三人之
物交付者，處5年以下有期徒刑、拘役或科或併科50萬元以下罰
金。

刑法第30條
幫助他人實行犯罪行為者，為幫助犯。雖他人不知幫助之情者，
亦同。
幫助犯之處罰，得按正犯之刑減輕之。